【裁判字號】    97,易,3967
【裁判日期】    971210
【裁判案由】    詐欺
【裁判全文】
臺灣臺中地方法院刑事判決              97年度易字第3967號
公  訴  人  臺灣臺中地方法院檢察署檢察官
被      告  乙○○
上列被告因詐欺案件，經檢察官提起公訴（97年度偵字第18162
號、19116號），本院判決如下：
    主    文
乙○○無罪。
    理    由
一、本件公訴意旨以：乙○○可預見將金融帳戶之存摺、金融卡
    等物交付予他人使用，可供他人作為詐騙財物匯款之工具，
    竟仍以縱有人持以犯罪亦不違反本意之不確定幫助犯意，於
    民國97年4月1日，至位於臺中市○區○○路185號之國泰世
    華商業銀行西臺中分行，申請帳號000000000000號存款帳戶
    ，隨即於97年4月7日以後，將該帳戶之金融卡及密碼，交付
    給年籍不詳之詐騙集團成員使用。嗣詐騙集團成員取得該帳
    戶資料，即意圖為自己不法之所有，於97年5月22日上午10
    時許，撥打電話予丁○○，佯稱係臺灣高雄地方法院檢察署
    書記官，並表示丁○○之郵局帳戶遭他人作為洗錢帳戶，需
    將帳戶內之金錢轉入指定帳戶，以免被凍結云云，同時傳真
    虛偽之「臺灣高雄地方法院檢察署刑事傳票」、「法務部執
    行假扣押處份命令」給丁○○，致使丁○○陷於錯誤，於同
    日至台北富邦商業銀行南港分行，匯款新台幣（下同）8萬
    2,000元至乙○○之前述帳戶，遭詐騙集團以金融卡領出。
    後因丁○○發現受騙，報警處理而查悉上情，因認乙○○涉
    有刑法第339條第1項、第30條第1項之幫助詐欺罪嫌云云。
二、按犯罪事實應依證據認定之，無證據不得認定犯罪事實；又
    不能證明被告犯罪者，應諭知無罪之判決，刑事訴訟法第一
    百五十四條第二項、第三百零一條第一項前段分別定有明文
    。次按事實之認定，應憑證據，如未能發現相當證據，或證
    據不足以證明，自不能以推測或擬制之方法以為裁判基礎；
    又認定不利於被告之事實，須依積極證據，苟積極證據不足
    為不利於被告事實之認定時，即應為有利於被告之認定，更
    不必有何有利之證據（最高法院三十年上字第八一六號、四
    十年臺上字第八六號判例參照）。另刑事訴訟法第一百六十
    一條已於九十一年二月八日修正公布，修正後同條第一項規
    定：檢察官就被告犯罪事實，應負舉證責任，並指出證明之
    方法。因此，檢察官對於起訴之犯罪事實，應負提出證據及
    說服之實質舉證責任。倘其所提出之證據，不足為被告有罪
    之積極證明，或其闡明之證明方法，無從說服法官以形成被
    告有罪之心證，基於無罪推定之原則，自應為被告無罪判決
    之諭知（最高法院九十二年度臺上字第一二八號判例參照）
    。
三、本件公訴人認被告乙○○涉有幫助詐欺罪嫌，無非以其於97
    年4月7日以後，將國泰世華商業銀行西臺中分行帳號
    000000000000及金融卡、密碼交給付給年籍不詳之詐騙集團
    成員使用，惟訊據被告乙○○堅決否認有公訴人所指之犯行
    ，辯稱該帳戶是公司集體申請，且伊未拿到該帳戶存摺及金
    融卡，伊無交付詐欺集團成員使用等語。查該帳戶為國泰世
    華商業銀行西臺中分行薪轉整批開戶，並提供簽收提款卡之
    領取回條，業據該行97年9月2日國世銀西中字第161號函附
    卷可佐，且證人即柯能水電工程行負責人謝智元到庭結證稱
    ：「銀行四月七日把薪資轉帳的簿子交給我，我就在4月7日
    當天拿到進化北路領班丙○○處，把簿子全部交給他，請他
    轉交給各個工人，除了簿子之外，還有提款卡、密碼等，都
    交給丙○○」等語（參97年11月19日審判筆錄）。證人丙○○到庭結證稱：「存摺有拿到工地發放，當時有乙○○及陳
    龍飛沒來做工，所以就將二本簿子放在公事包裡，後來發現
    工地的公事包被偷，那2本存摺、密碼及提款卡同時被偷。
    約在5月20日發現不見了，就先通知陳龍飛報警，過了2、3
    天才跟老闆謝智元講, 並沒有將簿子交給乙○○等語」（參
    97.11.26審判筆錄），且上述事實亦經證人葉子聖到庭結證
    屬實。從而本件系爭被詐欺集團使用之被告所有國泰世華銀
    行西臺中分行，帳號000000000000號之存摺及密碼、提款卡
    ，並未交與被告乙○○，被告乙○○自無從交付詐欺集團成
    員，被告乙○○所辯尚為可採。此外，復查無其他積極證據
    足資證明被告有公訴人所指之犯行，揆諸前開判例要旨，自
    應諭知被告為無罪之判決。
據上論斷，應依刑事訴訟法第301條第1項，判決如主文。
本案經檢察官甲○○到庭執行職務。
中    華    民    國    97    年    12    月    10    日
                  刑事第七庭    審判長法  官  陳如玲
                                      法  官  高文崇
                                      法  官  郭德進
以上正本證明與原本無異。
如不服本判決應於收受判決後10日內向本院提出上訴書狀，並應
敘述具體理由；其未敘述上訴理由者，應於上訴期間屆滿後20日
內向本院補提理由書（均須按他造當事人之人數附繕本）「切勿
逕送上級法院」。
                                      書記官  陳惠玲
中    華    民    國    97    年    12    月    11    日


司法院資訊處製作；財團法人民間司法改革基金會備份。
